【裁判字號】    99,台上,3460
【裁判日期】    990603
【裁判案由】    偽造文書
【裁判全文】
最高法院刑事判決            九十九年度台上字第三四六０號
上  訴  人  乙○○
上列上訴人因甲○○自訴偽造文書案件，不服台灣高等法院高雄
分院中華民國九十七年六月十日第二審判決（九十六年度上訴字
第一六五七號，自訴案號：台灣高雄地方法院九十四年度自字第
一六號），提起上訴，本院判決如下：
    主  文
原判決關於乙○○部分撤銷，發回台灣高等法院高雄分院。
    理  由
本件原判決撤銷第一審關於上訴人乙○○部分之科刑判決，改判
依修正前刑法牽連犯關係從一重仍論處上訴人連續行使偽造私文
書，足以生損害於他人罪刑，固非無見。
惟查：(一)科刑之判決書，須將認定之犯罪事實翔實記載，然後於
理由內逐一說明其憑以認定之證據，使事實與理由兩相一致，方
為合法。倘事實已有敘及，而理由內未加說明，是為理由不備。
事實之記載與理由之說明不相符合，即屬理由矛盾，均足以構成
撤銷之原因。原判決認定上訴人託請不知情之刻印業者偽刻「甲
○○」之印章一顆，並交由不知情之綠的生活股份有限公司（下
稱綠的公司）不知情之股務人員在該公司所製作之「股份買賣契
約書」上股東「蓋章」欄內，偽造「甲○○」印文一枚，並在自
訴人甲○○名下記名普通股股票共六十三張背面「出讓人蓋章欄
」內，偽造「甲○○」之印文共六十三枚，並交付行使，涉犯行
使偽造私文書罪等情。但上訴人否認有前述偽造文書之犯行，而
證人即共同被告謝佳延（綠的公司董事長，業據原審判決無罪確
定）於第一審陳稱：「當初所有股東組成綠的公司，印章是委託
會計師刻，後來印章、股票都由乙○○保管，包括自訴人部分，
都是乙○○處理、接洽。」等語（見第一審卷三第二０二、二０
三頁）。倘若屬實，則前述「甲○○」之印章，是否即為委託會
計師代刻，且由上訴人保管之印章，攸關上訴人犯行之認定，即
應明白審認。原審並未調查釐清，理由內亦未說明認定前述「甲
○○」印章及印文係屬偽造，且係由上訴人利用不知情之刻印業
者及綠的公司股務人員盜刻及偽造所憑之證據，僅憑自訴人甲○
○否認前述印文為其所有，並稱未交付上訴人任何印章，而謝佳
延陳稱自訴人之印章係上訴人所交付云云，即為前述之認定，尚
嫌理由不備。且原判決事實記載上訴人係將偽造之「甲○○」印
章交由綠的公司不知情之股務人員蓋用（見原判決第三頁），但
理由內則引謝佳延之證言，稱「乙○○拿甲○○及盧英銘的印章
給我」等語（見原判決第十五頁），對於上訴人係將「甲○○」
印章交與何人，事實之記載與理由之說明不符，亦屬理由矛盾。
(二)採為判決基礎之證據資料，必須經過調查程序而顯出於審判庭
者，始與直接審理主義相符合，否則其所踐行之訴訟程序，即屬
違背法令。又審判長應將證物提示當事人、代理人、辯護人或輔
佐人，使其辨認，如係文書而被告不解其意義者，應告以要旨；
卷宗內之筆錄及其他文書可為證據者，審判長應向當事人、代理
人、辯護人或輔佐人宣讀或告以要旨，為刑事訴訟法第一百六十
四條及第一百六十五條所明定。原判決採為判決基礎之證據資料
中，經濟部中部辦公室檔卷所存之八十九年十月六日、九十年十
二月十二日「綠的公司股東繳納股款明細表」（見原判決第十一
頁倒數第十二、十一行）及福茂不動產估價師事務所九十一年十
一月十一日鑑價報告書（見原判決第十五頁第六、七行），原審
未於審判期日向上訴人及其辯護人提示或宣讀或告以要旨，給予
適當辯論之機會，以符直接審理之原則，乃竟採為判決之基礎，
遽行判決，顯有應於審判期日調查之證據而未予調查之違法。上
訴意旨，指摘原判決不當非無理由，應認有撤銷發回更審之原因
。上訴人牽連犯之侵占罪部分，基於審判不可分原則，併予發回
。
據上論結，應依刑事訴訟法第三百九十七條、第四百零一條，判
決如主文。
中    華    民    國  九十九  年    六    月    三    日
                      最高法院刑事第十一庭
                          審判長法官  石  木  欽
                                法官  洪  佳  濱
                                法官  韓  金  秀
                                法官  段  景  榕
                                法官  周  煙  平
本件正本證明與原本無異
                                      書  記  官
中    華    民    國  九十九  年    六    月    八    日
                                                      V

司法院資訊處製作；財團法人民間司法改革基金會備份。
